臺灣基隆地方法院刑事判決　　　　　　　95年度訴字第1007號
公　訴　人　臺灣基隆地方法院檢察署檢察官
被　　　告　丁○○
　　　　　　　　　　（另案在臺灣基隆監獄受刑中）
選任辯護人　甲○○律師
上列被告因違反毒品危害防制條例等案件，經檢察官提起公訴（
95年度偵字第5037號），本院判決如下：
    主  文
丁○○無罪。
    理  由
一、公訴意旨略以：緣被告丁○○與案外人丙○○（另案由臺灣
    桃園地方法院檢察署檢察官起訴，先經臺灣桃園地方法院判
    處有期徒刑5 年2 月，嗣經臺灣高等法院撤銷原判決，改判
    無罪，下稱「丙○○前案」）係朋友關係，而丙○○自民國
    92年4 月間某日起，即借住在其友人己○○（原名楊美珠）
    與乙○○（另案由臺灣桃園地方法院檢察署檢察官為不起訴
    處分）所承租，位於基隆市○○區○○路1 段150 之7 號14
    樓（碧嵐旺得福社區）之住處。詎被告見碧嵐旺得福社區均
    設有警衛代收住戶之信件及包裹，竟與丙○○謀議，於丙○○遷入前開社區後至同年6 月19日間之某日，以包裹郵寄之
    方式，共同自菲律賓私運第三級毒品愷他命入境，而由丙○○在上址代為收取；被告與丙○○為增加警方查緝之困難，
    並協議郵包之收件地址書寫為基隆市○○區○○路1 段150
    之7號 「11樓」，收件人則記載為「陸慶福」。被告與丙○○謀議既定，遂由被告先於同年6 月上旬至中旬間某日，試
    探性郵寄不詳包裹至基隆市○○區○○路1 段150 之7 號「
    11樓」予「陸慶福」，惟因該社區150 之7 號「11樓」並無
    「陸慶福」其人，故社區警衛戊○○於收受前開包裹後即將
    該包裹退回運送人，丙○○得知後，旋至該社區警衛室向戊○○說明，謂爾後如有上開地址及收件人為「陸慶福」之包
    裹時，則交由該社區150 之7 號14樓之住戶收取，並請戊○○轉告其餘警衛吳文華、許石雄等人。嗣後被告復分別於同
    年6 月19日、同年6 月27日、以及同年7 月29日，連續三次
    郵寄不詳包裹至該社區150 之7 號「11樓」予「陸慶福」，
    均分別由該社區警衛許石雄、吳文華等人代收後，再分別交
    由丙○○或不知情之乙○○簽收。被告與丙○○見以上述迂
    迴之方式郵寄包裹，均能順利得逞，遂共同基於私運第三級
    毒品愷他命入境之犯意聯絡，先由被告於同年9 月初某日，
    洽由亦具有私運第三級毒品愷他命入境犯意聯絡，名為「
    RONALDO GALLEON 」之不詳成年男子，自菲律賓將液態之第
    三級毒品愷他命，分裝成4 桶（總淨重19504.15公克，取
    8.35公克鑑驗，驗餘淨重合計19495.8 公克，純度約3.02%
    ），於同年9 月8 日，委託「洋基通運股份有限公司」馬尼
    拉站之不知情工作人員，以「vinegar 」（食用醋）之名義
    報關進口（提單號碼為00 00000000 號），收貨地址及收貨
    人均以上述之方式，填載為基隆市○○區○○路1 段150 之
    7 號「11樓」及「陸慶福」，並於翌日（即同年月9 日）交
    由中華航空公司CX2042號班機於同日凌晨運抵桃園國際機場
    ，而私運第三級毒品愷他命之管制物品入境，再由不知情之
    工作人員堆放於長榮倉儲貨運站洋基快遞進口專區。嗣於同
    日上午6 時5 分許，財政部臺北關稅局會同內政部警政署航
    空警察局（下稱航警局）人員接獲密報而查獲上開包裹內之
    第三級毒品愷他命，即先行就上述第三級毒品愷他命及被告
    所有，供本件犯罪所用之塑膠桶4 只予以扣押，另指派航警
    局警員鄭瑞彎等人循線於同年月10日前往基隆市○○區○○
    路1 段150 之號14樓查訪住戶乙○○、楊美珠及丙○○等人
    ，惟因一時查無明確證據後離去。而丙○○於得知員警查訪
    後，隨即搬離上開處所，始終逃匿無蹤。直至丙○○所涉之
    前開案件經檢察官起訴後，臺灣桃園地方法院（下稱桃園地
    院）於94年12月12日緝獲丙○○歸案後，並在同院於95年2
    月21日審判時，丙○○始供稱前開私運第三級毒品愷他命入
    境之犯行係由被告所主導，因認被告涉犯懲治走私條例第2
    條第1 項之私運管制物品進口及毒品危害防制條例第4 條第
    3 項之運輸第三級毒品等罪嫌云云。
二、按犯罪事實應依證據認定，無證據不得認定犯罪事實；又不
    能證明被告犯罪者，應諭知無罪之判決，刑事訴訟法第154
    條第2 項、第301 條第1 項分別定有明文。又事實之認定，
    應憑證據，如未能發現相當證據，或證據不足以證明，自不
    能以推測或擬制之方法，為裁判基礎；且認定不利於被告之
    事實須依積極證據，苟積極證據不足為不利於被告事實之認
    定時，即應為有利於被告之認定；另認定犯罪事實所憑之證
    據，雖不以直接證據為限，間接證據亦包括在內，然而無論
    直接證據或間接證據，其為訴訟上之證明，須於通常一般之
    人均不致有所懷疑，而得確信其為真實之程度者，始得據為
    有罪之認定，倘其證明尚未達到此一程度，而有合理之懷疑
    存在，無從使事實審法院得為有罪之確信時，即應由法院為
    諭知被告無罪之判決（最高法院40年臺上字第86號、30年上
    字第816 號、76年臺上字第4986號判例意旨參照）。
三、公訴意旨人認被告涉犯上揭罪嫌，無非援引證人丙○○、乙○○、己○○之證述，並有洋基公司托運資料、居所大樓代
    收掛號信件登記簿，以及第三級毒品愷他命四桶（總淨重合
    計19,504.15 公克，驗餘淨重合計19,495.80 公克）扣案，
    為其主要論據。訊據被告固坦承其與丙○○相識，且綽號為
    「奧力薇」，惟堅決否認曾委託丙○○在基隆「碧嵐旺得福
    社區」代收署名「陸慶福」之包裹，亦不知扣案之第三級毒
    品愷他命四桶之來源與寄件者為何人等語。
四、經查：
    (一)有關丙○○係己○○之乾弟，己○○與其男友乙○○共
        同租屋居住在基隆市○○區○○路1 段150 之7 號14樓
        （碧嵐旺得福社區），丙○○則自92年4 月間某日起借
        住上址，並於92年6 月19日、6 月27日、7 月29日，或
        由本人，或由乙○○，共計三次自社區警衛處簽收由洋
        基公司遞送之DHL 包裹之事實，業據丙○○、卲志銘、
        己○○以及社區警衛戊○○於本院審理中結證屬實，並
        有偵查卷附代收住戶掛號信件登記簿可稽。丙○○雖於
        前案辯稱：伊於收受包裹時，僅看外包裝上「DHL 」之
        商標，未注意地址與姓名是否相符，故不知之前所收受
        包裹之地址、姓名記載為何。惟丙○○所居住之14樓，
        除被告外，尚有乙○○、己○○及己○○之友人張芳琦
        共四人同處，業據證人乙○○證述在卷（臺灣桃園地方
        法院檢察署93年度偵字第5482號偵查卷第46頁參照），
        並無「陸慶福」之人；再參酌證人戊○○於前案第一審
        審理時具結證稱：伊於92年6 月間有收到一件收件人為
        「陸慶福」之包裹，曾打電話到該社區150 之7 號14
        樓」之住戶查詢，並無「陸慶福」其人，遂將包裹退回
        ，嗣後丙○○至警衛室向伊說，該包裹是丙○○的，以
        後如有該社區150 之7 號14樓「陸慶福」之包裹，就送
        到14樓，伊遂交待其他警衛等語（臺灣桃園地方法院94
        年度訴緝字第195 號卷第130 至134 頁參照），且警衛
        許石雄亦為相同之陳述（同上偵查卷第69頁參照），可
        認上載「14樓，陸慶福」名義之包裹係丙○○所收受。
        又依卷附「代收住戶掛號信件登記簿」（同上偵查卷第
        12頁）所載，92年6 月19日「陸慶福」名義之包裹，係
        警衛許石雄於14時32分代理簽收，於同日15時18分由丙○○收受；6 月27日「陸慶福」名義之包裹，係由警衛
        吳文華於10時代理簽收，於同日13時18分由丙○○收受
        ；7 月29日「陸慶福」名義之包裹，則係由警衛許石雄
        於9 時46分代理簽收，於同日15時5 分由證人乙○○收
        受，並轉交丙○○；由上可知，丙○○確曾三次收受「
        14樓，陸慶福」名義之包裹，自堪認定（丙○○前案歷
        審判決均誤認該三次包裹係「11樓，陸慶福」）。
    (二)又本件扣案之毒品，係由署名「RONALDO GALLEON 」之
        人，自菲律賓將液態之第三級毒品愷他命分裝成四桶，
        於同年9 月8 日委託洋基公司馬尼拉站之工作人員，以
        「VINEGAR 」（食用醋）名義報關進口（提單號碼：00
        00000000號），其收貨地址及收貨人填載為基隆市○○
        區○○路1 段150 之7 號「11樓」及「陸慶福」，於92
        年9 月9 日交由中華航空公司CX2042號班機於同日凌晨
        某時，運抵桃園中正國際機場，而私運第三級毒品愷他
        命之管制物品入境，再由機場工作人員堆放於長榮倉儲
        貨運站洋基快遞進口專區。嗣於同日上午6 時5 分許，
        為接獲密報之財政部臺北關稅局會同內政部警政署航空
        警察局（下稱航警局）人員查獲上開包裹內係第三級毒
        品愷他命，即先行扣押（申報毛重23,000公克，實際毛
        重20,860公克，總淨重19,504.15 公克），並由航警局
        警員鄭瑞彎、賴嘉宏於92年9 月10日前往「基隆市○○
        區○○路1 段150 之7 號14樓」查訪住戶乙○○、楊美
        珠等人，惟因一時查無明確證據旋即離去等情，業據證
        人即警員鄭瑞彎於丙○○前案第一審審理中具結在卷（
        前案第一審卷第133 頁參照），核與洋基公司通運專員
        韓永慶於警詢時證述，以及證人即警員賴嘉宏於檢察官
        偵查時具結證述之情節大致相符（同上偵查卷第15、16
        、52、53頁參照），並有卷附DHL 送貨單、進口報單、
        財政部臺北關稅局92年9 月8 日北普遞字第92119 號函
        及該局扣押貨物收據、搜索筆錄暨扣案物品之照片10張
        可稽（同上偵查卷第25至34頁參照）。而前開扣案以「
        VINEGAR 」（食用醋）之名義報關進口之四桶液體，經
        送內政部警政署刑事警察局鑑定後，均含有第三級毒品
        愷他命之成分（總淨重19,504.15 公克，取樣8.35公克
        鑑驗，驗餘淨重合計19,495.80 公克，純度約3.02%）
        ，亦有該局92年11月11日刑鑑字第0920178101號鑑驗通
        知書，及該局95年3 月8 日日刑鑑字第0950029645號鑑
        定書在卷可資佐證（同上偵查卷第18頁、前案第二審卷
        第99頁參照），足見扣案之四桶液體，確含有第三級毒
        品愷他命成分，然此僅能證明本次查扣之包裹內容物含
        有第三級毒品愷他命，且寄件人與收件地址與丙○○先
        前三次所收受之包裹情形部分相符（指收件人記載「陸
        慶福」部分），尚無從認定丙○○係受被告本人託付而
        代為收受包裹。
    (三)公訴意旨雖執上情認定丙○○係受被告託付而收受前揭
        包裹，然此一推論除丙○○之證述外，別無其他積極證
        據可資為憑。而丙○○雖於前案、本院審理中一再供（
        證）稱當時係受老大「奧力薇」託付而代收包裹，第一
        次寄來之包裹因遭社區警衛以14樓住戶並無「陸慶福」
        之人而退件後，曾在警衛面前打電話給被告，電話中遭
        到被告責罵，故當場向警衛戊○○表示以後有類似包裹
        寄到14樓要代為簽收並通知其來領取，警衛戊○○有目
        睹被告前來取走包裹云云，然證人戊○○前於丙○○前
        案第一審證稱並未看到丙○○在管理室打電話給任何人
        （前案第一審卷第127 頁參照），嗣於本院證稱其曾經
        因為14樓並無「陸慶福」此人而退回包裹，丙○○有告
        知以後要代收包裹，至於丙○○有無在其面前打電話給
        被告乙節已經忘記，亦無印象被告曾經前來社區等語（
        96年3 月23日審判筆錄參照），均無法證實丙○○所稱
        曾在警衛面前撥打電話給被告，且遭被告責罵，以及警
        衛戊○○目睹被告親自來取走包裹之說詞。且丙○○於
        臺灣基隆地方法院檢察署檢察官偵查中證稱「先前包裹
        曾經被退運一次，丁○○打電話給我，並口出粗言，要
        我再去警衛那邊交代」等語（臺灣基隆地方法院檢察署
        95年度偵字第5037號偵查卷第17頁參照），顯與其嗣後
        證稱當著警衛戊○○面前打電話給被告，還遭被告責罵
        之說詞不同，故丙○○上開證言之可信度，非無疑義。
        而依丙○○之證述，其從未將被告要其代收郵寄包裹乙
        事告知同居一屋之乙○○、己○○，核與乙○○、己○○之證述情節相符，且乙○○證稱從未接到被告找丙○○之電話（前案第一審卷第141 頁參照），更無從證明
        丙○○上開指證內容屬實。至乙○○雖於前案第一審曾
        證稱其看到丙○○將包裹放到「奧力薇」所駕駛之白色
        轎車內等語（前案第一審卷第144 頁參照），然於本院
        審理中則證稱其僅係看到丙○○將包裹拿到一輛白色汽
        車內，不知道汽車駕駛人是誰，是回家後有詢問丙○○
        ，丙○○表示駕駛人是「奧力薇」，實際上並未看過被
        告來找丙○○拿包裹等語（96年3 月23日審判筆錄第6
        、7 頁參照），前後證述內容明顯歧異，自不能執為不
        利被告認定之依據。
    (四)檢察官另提出被告入出境紀錄暨內政部警政署航空警察
        局96年2 月5 日航警刑字第0950003380號函，內容記載
        被告曾於92年間，數次出境搭機前往菲律賓馬尼拉市，
        意在證明被告與扣案包裹係自菲律賓馬尼拉市寄出乙節
        有所關連云云。訊據被告雖坦承於92年間數次前往菲律
        賓，然辯稱其目的係旅遊或偕同胞兄洽談咖啡店生意，
        與進口毒品完全無關，在缺乏其他直接證據相佐下，僅
        憑被告曾經出境前往菲律賓，即推想認定其與扣案包裹
        寄件人「RONALDO GALLEON 」有所關連，實嫌率斷。況
        起訴書記載之事證若屬實，被告已成功利用丙○○收受
        至少三次之毒品包裹，而以本次查扣毒品重達近20公斤
        推算，真正收受包裹之人坐擁數量龐大之液態毒品，必
        定要有一定管道進行銷售或有相當設備進行加工，且依
        丙○○之證述，案發後警察前來調查，其曾撥打電話給
        被告質問包裹內容物，被告表示裡面是醋，當時警察在
        旁邊聽等語（第5037號偵查卷第17頁參照），足見丙○○當時已經提供被告涉案之情資，然偵查機關始終未自
        被告處查獲任何與液態之第三級毒品愷他命相關之事證
        ，僅憑丙○○片面之指證，遽認被告委託丙○○代收毒
        品包裹云云，亦嫌無據。
    (五)論告意旨援用被告冒用胞兄「張立人」名義前往看守所
        會見丙○○之紀錄（前案第二審卷第72及75頁以下參照
        ），認被告若非犯罪心虛，何須冒用他人之名與當時在
        押之丙○○會面云云。被告雖坦承冒用胞兄名義前往看
        守所會見丙○○，然辯稱當時係丙○○透過朋友轉達希
        望自己去看守所會面，因為忘記帶身分證件，車上又只
        有胞兄張立人之駕照，所以才會冒用胞兄名義等語，衡
        情非無可能。況若丙○○受被告託付代收毒品包裹而遭
        羈押，衡情應對被告心生怨懟，然遍查卷附會面通話譯
        文，並無丙○○有埋怨遭被告拖累之字句，其中甚至有
        被告要丙○○不要幫別人擔罪，可以向法院聲請傳喚自
        己出庭證明丙○○清白之對話，自無僅因被告冒用他人
        名義會見在押之丙○○，率而臆測被告有為本件犯行。
五、綜上所陳，檢察官於本案所提出之證據，僅能證明丙○○在
    借住「碧嵐旺得福社區」期間，曾三度收受「14樓，陸慶福
    」名義之包裹，而第四次寄送為警查獲之包裹確屬液態之第
    三級毒品愷他命，但無法證明丙○○係受被告託付而代為收
    受上開包裹，殊難僅憑丙○○片面不利被告之證述，逕認定
    被告有參與本件犯行。此外，復查無其他積極證據足資證明
    被告涉有公訴意旨所稱運輸、走私毒品之犯行，依法自應諭
    知被告無罪之判決。
據上論斷，應依刑事訴訟法第301 條第1 項，判決如主文。
本案經檢察官庚○○到庭執行職務。
中　　華　　民　　國　　96　　年　　4 　　月　　30　　日
                  刑事第五庭審判長法  官  陳志祥
                                  法  官  邰婉玲
                                  法  官  楊皓清
以上正本證明與原本無異。
如不服本判決應於收受本判決後10日內向本院提出上訴書狀，其
未敘述上訴理由者，並得於提起上訴後10日內向本院補提理由書
狀（均須按他造當事人之人數附繕本。）「切勿逕送上級法院」
中　　華　　民　　國　　96　　年　　4 　　月　　30　　日
                                  書記官  盧鏡合
